【裁判字號】    99,交上訴,21
【裁判日期】    990428
【裁判案由】    公共危險等
【裁判全文】
臺灣高等法院高雄分院刑事判決        99年度交上訴字第21號
上  訴  人  臺灣高雄地方法院檢察署檢察官
上  訴  人
即  被  告  甲○○
上列上訴人因被告公共危險等案件，不服臺灣高雄地方法院98年
度交訴字第19號中華民國99年1 月12日第一審判決（起訴案號：
臺灣高雄地方法院檢察署97年度偵字第26871 號），提起上訴，
本院判決如下：
    主  文
原判決關於業務過失傷害暨定執行刑部分，均撤銷。
甲○○犯業務過失傷害罪，處有期徒刑貳月。
其他上訴駁回。
本判決第二項所處之刑與上訴駁回部分所處之刑( 即肇事逃逸處
有期徒刑捌月) ，應執行有期徒刑玖月。
    事  實
一、甲○○前於民國93年間，因詐欺案件，經法院判處有期徒刑
    3 年確定，於95年5 月8 日因縮短刑期假釋出監而付保護管
    束，於96年1 月30日保護管束期滿，假釋未經撤銷，未執行
    之刑以已執行論，而執行完畢。詎仍不知悔改，於97年7 月
    29日上午駕駛車牌號碼ZO-4890 號自小貨車載送瓦斯執行業
    務時，沿劃有快慢車道分隔線之高雄市前鎮區○○○路由南
    向北行駛，於11時25分許，在和平二路與該路300 巷（東側
    ）、廣西路（西側）交岔路口（下稱系爭交岔路口）前停等
    紅燈，應注意車前狀況及兩車併行之間隔，並隨時採取必要
    之安全措施，且四輪以上汽車在劃有快慢車道分隔線之道路
    行駛，除起駛、準備轉彎、準備停車或臨時停車，不得行駛
    慢車道，而當時雖下雨，但係白天，光線仍佳，視距佳，且
    路面無缺陷或障礙物，並無不能注意之情形，竟疏未注意，
    於燈號轉換為綠燈時，駕駛小貨車行駛慢車道，欲超越前方
    停等之機車時，其小貨車右側車身擦撞右前方同向由乙○○
    騎乘之車牌號碼WA U-217號輕型機車左後方，乙○○人車倒
    地後受有左側第2 肋骨骨折併血胸、左鎖骨骨折、四肢多處
    擦傷及挫傷等傷害。詎甲○○另基於駕駛動力交通工具肇事
    致人受傷而逃逸之犯意，未採取救護或其他必要措施，亦未
    向警察機關報告，旋即駕駛小貨車加速行駛並闖紅燈逃逸。
    嗣經警調閱路口監視器而查獲上情。
二、案經乙○○訴由高雄市政府警察局前鎮分局移請臺灣高雄地
    方法院檢察署檢察官偵查起訴。
    理  由
一、證據能力之判斷：
  (一)按被告以外之人（包括證人、鑑定人、告訴人、被害人及共
    同被告等）於檢察事務官、司法警察官或司法警察調查中所
    為之陳述，與審判中不符時，其先前之陳述具有較可信之特
    別情況，且為證明犯罪事實存否所必要者，得為證據，刑事
    訴訟法第159 條之2 定有明文。次按所稱「具有可信之特別
    情況」係屬於證據能力之要件，法院應比較其前後陳述時之
    外在環境及情況，以判斷何者較為可信，例如：陳述時有無
    其他訴訟關係人在場，陳述時之心理狀況、有無受到強暴、
    脅迫、詐欺、利誘等外力之干擾，法院辦理刑事訴訟案件應
    行注意事項第90條亦有明文。證人翁義祥於警詢中所為之陳
    述，與其於原審法院審理中之陳述不符( 詳如後述) ，本院
    審酌上開警詢筆錄既出於證人翁義祥之自由意識，並無受到
    強暴、脅迫、詐欺、利誘等外力之干擾，且其陳述時，被告
    並未在場，證人心理上未受干預，較無人情施壓或干擾，其
    證詞受污染之可能性較低，準此，證人翁義祥在自由意識未
    受誘導或干擾之情形下，於警詢中所為之陳述，客觀上應具
    有較可信之特別情況，且為證明被告犯罪事實存否所必要，
    依上揭規定，證人翁義祥於警詢中之證言自具有證據能力。
    另證人即告訴人乙○○於警詢之陳述，與其審判中所證並無
    不符，即無刑事訴訟法第159 條之2 規定之適用，亦無引用
    該警詢筆錄之必要，故告訴人乙○○警詢之陳述無證據能力
    。
  (二)證人乙○○、翁義祥、林翠蘭於檢察官偵查中所為之陳述，
    已依法具結，證人等未曾提及檢察官在偵查時有不法取供之
    情形，被告亦未釋明上開陳述有顯不可信之情況，依刑事訴
    訟法第159 條之1 第2 項規定，上開證人於偵查中之證言具
    有證據能力。
二、事實之認定：
    訊據被告甲○○雖坦承於上開時間駕駛小貨車，沿高雄市前
    鎮區○○○路由南向北行駛，並在系爭交岔路口前停等紅燈
    等情，惟矢口否認與告訴人所騎乘之機車發生擦撞及肇事逃
    逸，並辯稱：我不知發生車禍，也未發覺所駕駛之小貨車受
    損云云。經查：
  (一)上開事實，業據證人即告訴人乙○○證於偵查及原審指稱：
    我於97年7 月29日上午11時25分許，騎乘機車沿高雄市前鎮
    區○○○路由南向北行駛，並在系爭交岔路口前停等紅燈，
    燈號轉換為綠燈剛起步時，遭1 輛汽車由左後方撞擊，因而
    人車倒地受傷昏迷等語綦詳（詳偵查卷第6 頁、原審卷第11
    6 至118 頁），核與證人翁義祥證述：我於97年7 月29日上
    午11時25分許，騎乘機車沿高雄市前鎮區○○○路由南往北
    行駛，在系爭交岔路口停等紅燈，燈號轉變為綠燈車輛剛要
    起步時，原停等於該路同向外車道之小貨車，欲超越前方停
    等之機車時，小貨車撞擊前方同向由乙○○騎乘之機車，致
    人車倒地等語相符（詳警卷第7 至8 頁、偵查卷第13頁、原
    審卷第146 至155 頁）。
  (二)證人即系爭小貨車所有人正豐良行負責人林翠蘭於偵查中證
    稱：正豐良行係從事桶裝瓦斯運送業務，被告為短期代班人
    員，97年7 月29日上午8 時30分至晚上9 時，系爭小貨車由
    被告使用以載送瓦斯等語明確（詳偵查卷第20頁），被告亦
    不否認有於上開時地駕駛系爭小貨車行經肇事地點，並有路
    口監視器所拍攝系爭小貨車在案發時間行駛於和平二路之相
    片2 張附卷可稽（詳警卷第16頁）。又告訴人因本件車禍受
    有如事實欄所載傷害，亦有診斷證明書1 份附卷可稽（詳警
    卷第20頁），此外並有道路交通事故現場圖、車禍後所拍攝
    現場及機車相片6 張、道路交通事故調查報告表(一)、(二)附卷
    可按（詳警卷第12頁、第17至19頁、97年度審交訴字第237
    號卷【下稱審查卷】第51至52頁）。足證被告確於上開時地
    駕駛自小貨車於超車時自後撞及告訴人所騎乘之機車，應可
    認定。被告否認有車禍肇事之事實，核係卸責之詞，不足採
    信。再者，機車行駛中僅前後2 輪著地，側邊如遭觸碰，即
    有可能因重心不穩而倒地，且僅需稍微觸碰即可能導致機車
    倒地，非必然有強力之碰撞始可發生，故被告之小貨車於擦
    撞告訴人之機車肇致本件車禍後，非必定因強力碰撞而留有
    明顯車損痕跡，故被告所辯事後未發覺系爭小貨車受損云云
    ，縱令屬實，亦難採為對被告有利之認定。
  (三)證人翁義祥於警詢、偵查中證稱：系爭小貨車肇事後並未停
    車，往和平二路南向北方向逃逸，該車駕駛應該知悉發生車
    禍，因機車倒下來有發出碰撞聲，且我在後追逐，見該車加
    速行駛於慢車道並闖紅燈趕著離開現場等語（詳警卷第8至9
    頁、偵查卷第13頁），其於原審亦具結證述：車禍發生後，
    小貨車連闖2 個紅燈等語。依上開證詞觀之，告訴人之機車
    倒地時既發出碰撞聲，衡情被告自應知悉其自小貨車業已肇
    事，且被告於本件車禍發生後，有刻意加速行駛及闖紅燈之
    異常現象，則被告知悉本件車禍發生且加速逃逸之事實，應
    可認定。被告所辯：不知發生車禍，沒有肇事逃逸云云，並
    無可信。至證人翁義祥於原審改稱：擦撞後沒有聽到聲音云
    云，核與前開事證不合，尚非可取。另證人翁義祥於原審證
    述：我認為被告可能不知道撞到人云云，為其個人推測之詞
    ，且與本院調查所得證據及認定之事實不符，自不得據為有
    利於被告之認定。
  (四)按汽車行駛時，駕駛人應注意車前狀況及兩車併行之間隔，
    並隨時採取必要之安全措施；四輪以上汽車在劃有快慢車道
    分隔線之道路行駛，除起駛、準備轉彎、準備停車或臨時停
    車，不得行駛慢車道，道路交通安全規則第94條第3 項、第
    95條第2 項前段分別定有明文。本件被告所駕駛之系爭小貨
    車為四輪以上汽車，違規行駛於慢車道，影響機慢車得行駛
    之路面，當亦影響機慢車駕駛之安全，且其小貨車係在超越
    機車之際，擦撞右前方告訴人所騎乘之機車而肇致本件車禍
    ，亦有未注意車前狀況及兩車併行間隔並採必要安全措施之
    情形，而當時雖有下雨，但因是白天，光線仍佳，視距佳，
    且路面無缺陷或障礙物，此有道路交通事故調查報告表(一)附
    卷可稽（詳審查卷第51頁），並無不能注意之情形，被告竟
    疏未注意上開各節，駕駛小貨車行駛於慢車道，且因急於超
    車，未注意與右前方告訴人所騎乘之系爭機車保持安全之併
    行間隔，導致在超車之際擦撞告訴人所騎乘之機車，而致告
    訴人受有傷害，則被告之上開駕駛行為自有過失，且其過失
    駕駛行為與告訴人所受傷害間有相當因果關係。
  (五)綜上所述，被告所辯，均係飾卸之詞，一無可採。本件事證
    明確，被告業務過失傷害及肇事逃逸犯行，洵堪認定。
三、論罪科刑：
    按刑法所謂之業務，係指反覆同種類之行為為目的之社會活
    動而言，此有最高法院96年度台上字第1313號判決意旨可資
    參照；而本件車禍發生時，被告係駕駛小貨車載送瓦斯後，
    將空瓦斯桶載送回瓦斯行之例行工作途中，是核被告上開駕
    駛小貨車違規擦撞告訴人之機車造成告訴人受傷之行為，係
    犯刑法第284 條第2 項之業務過失傷害罪；被告肇事後未救
    護告訴人或報警為適當處置而逃離現場之行為，係犯刑法第
    185 條之4 之肇事致人傷害逃逸罪。被告所犯業務過失傷害
    罪及肇事致人傷害逃逸罪間，犯意各別，行為互殊，應分論
    併罰。查被告前於93年間，因詐欺案件，經法院判處有期徒
    刑3 年確定，於95年5 月8 日因縮短刑期假釋出監而付保護
    管束，於96年1 月30日保護管束期滿，假釋未經撤銷，未執
    行之刑以已執行論，有臺灣高等法院被告前案紀錄表附卷可
    稽，其於5 年以內故意再犯本件有期徒刑以上之肇事逃逸罪
    ，為累犯，應依法加重其刑。而被告所犯業務過失傷害罪部
    分，被告並非故意犯罪，自無依累犯規定加重其刑可言。公
    訴人認被告係犯刑法第284 條第1 項之過失傷害罪，雖有未
    合，惟其基本社會事實相同，本院自得予以審判，並變更起
    訴法條。
四、被告犯肇事逃逸罪部分，原審認被告罪證明確，因而適用刑
    法第185 條之4 、第47條第1 項規定，並審酌被告於肇事後
    逃逸，未能依法減損車禍所致損害，所為實屬不該，且否認
    犯罪，犯後態度不佳，前有犯罪紀錄，有臺灣高等法院被告
    前案紀錄表附卷可稽，素行亦差等一切情狀，量處有期徒刑
    8 月。經核原判決此部分認事用法，並無不合，量刑亦屬允
    當。被告上訴意旨否認肇事逃逸犯罪，指摘原判決不當，為
    無理由，應予駁回。
五、被告犯業務過失傷害罪部分，原審據以論處被告罪刑，固非
    無見。惟查：被告所犯業務過失傷害罪部分，並非故意犯罪
    ，與刑法第47條第1 項累犯之規定不合，原判決論以累犯並
    加重其刑，適用法則顯有不當。被告上訴意旨否認業務過失
    傷害犯罪，指摘原判決不當，雖無理由；惟原判決既有前開
    可議之處，且檢察官執以上訴，自應由本院將原判決關於業
    務過失傷害暨定執行刑部分撤銷改判。爰審酌被告以駕駛車
    輛載送瓦斯為業，工作上載送瓦斯時本應謹慎注意遵守交通
    規則，以維其他用路人之安全，竟疏未注意而肇事致告訴人
    受傷，所為實屬不該，且否認犯罪，犯後態度不佳等一切情
    狀，量處有期徒刑2 月並與上訴駁回部分( 即肇事逃逸處有
    期徒刑8 月) 定其應執行有期徒刑9 月，以資警惕。
據上論結，應依刑事訴訟法第369 條第1 項前段、第364 條、第
299 條第1 項前段、第368 條，刑法第284 條第2 項、第51條第
5 款，刑法施行法第1 條之1 ，判決如主文。
本案經檢察官方娜蓉到庭執行職務。
中    華    民    國    99    年    4     月    28    日
                  刑事第九庭    審判長法  官   莊秋桃
                                      法  官   田平安
                                      法  官   范惠瑩
以上正本證明與原本無異。
業務過失傷害部分不得上訴。
肇事逃逸部分如不服本判決應於收受本判決後10日內向本院提出上訴書狀，其
未敘述上訴理由者，並得於提起上訴後10日內向本院補提理由書
狀（均須按他造當事人之人數附繕本）「切勿逕送上級法院」。
中    華    民    國    99    年    4     月    28    日
                                      書記官   戴育婷
附錄論罪科刑法條：
刑法第284條
因過失傷害人者，處 6 月以下有期徒刑、拘役或 5 百元以下罰
金，致重傷者，處 1 年以下有期徒刑、拘役或 5 百元以下罰金
。
從事業務之人，因業務上之過失傷害人者，處 1 年以下有期徒
刑、拘役或 1 千元以下罰金，致重傷者，處 3 年以下有期徒刑
、拘役或 2 千元以下罰金。
刑法第185條之4
駕駛動力交通工具肇事，致人死傷而逃逸者，處 6 月以上 5 年
以下有期徒刑。

司法院資訊處製作；財團法人民間司法改革基金會備份。
